---
title: "Introduccion a R"
author: "Boris Fazio"
date: "Junio 11, 2017"
output: html_document
---

```{r setup, include=FALSE}
knitr::opts_chunk$set(echo = TRUE)
knitr::opts_chunk$set(results='hold')
```

## Herramientas necesarias

Para poder seguir este tutorial, primero necesitas una instalacion de **R** en tu computadora:

* [Descarga para Windows](https://cran.r-project.org/bin/windows/base/)
* [Descargas para otros sistemas](https://cran.r-project.org/banner.shtml)

Este documento se ha generado en ``r version$version.string``, pero no deberia haber ningun problema de compatibilidad con versiones cercanas.

Ademas, recomiendo fuertemente que trabajen usando **RStudio**. Esta herramienta provee una interfaz grafica amigable con colores para visualizar mejor partes diferentes del codigo y funciones como deshacer (Ctrl+Z), busqueda de texto (Ctrl+F) y autocompletado de nombres de variables.

* [Descargas (ver version FREE)](https://www.rstudio.com/products/rstudio/download2/)

![**Interfaz tipica de RStudio** Consiste de cuatro paneles, en sentido horario desde izquierda superior: el primero actua como un editor de texto simple, para escribir programas que se quieran guardar; el siguiente muestra las variables actualmente almacenadas y el historial de comandos; el otro contiene una consola interactiva que permite visualizar los resultados del codigo que se corre e ingresar comandos sueltos y el ultimo muestra los archivos en el directorio de trabajo, documentacion de ayuda y los graficos que nuestros programas generen.](screenshotRStudio.png)

## Estructuras de datos y funciones basicas

En esta seccion comenzaremos a ver codigo. Este se presentara en cajas como la siguiente:

```{r}
# Las lineas que inician con '#'
# son comentarios

2 + 2

print("Hola")

# Al final de la caja apareceran
# los resultados de los comandos
```

### Vectores

En **R**, la estructura mas simple que se usa para representar un dato es el **vector**. El vector mas comun contiene numeros, pero veremos a continuacion que tambien pueden llevar texto como elementos. Hay varias formas de generar un vector:

* El operador `a:b` genera un vector con valores desde `a` hasta `b`, en incrementos de `1`.

```{r}
# Generar numeros del 1 al 5
1:5
```

* La funcion `seq(a,b,x)` genera un vector con valores desde `a` hasta `b` en incrementos de `x`.

```{r}
# Generar numeros del 1 al 10
# en incrementos de 3
seq(1,10,3)
```

* La funcion `rep(a,x)` genera un vector con el valor `a` repetido `x` veces.

```{r}
# Repetir el numero 1, 4 veces
rep(1,4)

# Repetir el vector 1:3, 2 veces
rep(1:3,2)

# Repetir "hola", 3 veces
rep("hola",3)
```

* La funcion `c(a,b,c,...)` es la forma mas general de generar un vector, especificando cada entrada.

```{r}
# Crear un vector con numeros
# del 1 al 4 y el 6
c(1:4,6)

# Crear un vector con 0 y el
# vector (1, 3) repetido
# 2 veces
c(0,rep(c(1,3),2))
```

Es util notar que las funciones de **R**, en general, pueden tomar vectores como argumento. Esto incluye las salidas de otras funciones, como puede verse en el ultimo ejemplo.

**Atencion:** Todas las entradas de un vector deben ser datos del mismo tipo. Si no lo son, **R** hara la conversion automaticamente y esto puede tener resultados inesperados. Observa las diferencias entre los dos vectores a continuacion:

```{r}
# Los valores logicos se
# transforman a numero
c(-1,FALSE,TRUE,2)

# Los valores logicos y numericos
# se transforman a texto
c("texto",FALSE,TRUE,2)
```

### Asignacion y seleccion de valores

Usualmente deseamos que los resultados que obtenemos queden almacenado para su uso posterior. Los operadores `<-` y `=` nos permiten asignar el valor del resultado en la mano derecho a una variable nombrada en la mano izquierda.

```{r}
a <- 1
a <- a + 2

a
```

Por defecto, **R** incluye algunas variables ya definidas. Por ejemplo, `letters` contiene las letras del abecedario en minusculas.

Veamos como extraer solo algunos elementos de un vector usando la notacion `vector[indice]`:

```{r}

letters[1:3]


a <- 5:7
letters[c(2,a,2)]

letters
```

Otra manera de extraer valores es ingresando un vector de valores logicos que indican los elementos que desean recuperarse.

```{r}
a <- c(1:8)

a>4
a[a>4]
```

Podemos combinar multiples condiciones usando los operadores logicos `&` (AND) y `|` (OR). Por ejemplo, usemos 

### Data frames



```{r pressure, echo=FALSE}
plot(pressure)
```

Note that the `echo = FALSE` parameter was added to the code chunk to prevent printing of the R code that generated the plot.
